臺灣桃園地方法院刑事判決　　　　　　　　　　　　　九十年度交簡上字第七七號
　　上　訴　人　臺灣桃園地方法院檢察署檢察官
　　被　　　告　甲○○
右列上訴人因過失傷害案件，不服本院中壢簡易庭民國九十年八月十六日九十年度壢
交簡字第三八七號第一審判決（聲請簡易處刑案號：九十年度偵字第九一四號、第四
一九四號）提起上訴，本院管轄第二審之合議庭判決如左：
    主  文
上訴駁回。
    事  實
一、甲○○於民國八十九年五月三日十七時二十分許（聲請簡易處刑書誤載為三月十
    七日下午五時），駕駛車號ＫＸ－０六九０號自用小客車，沿桃園市○○路內側
    快車道由桃園往中壢方向行駛（文中路為雙向四線快車道，並劃分有機慢車道）
    ，原應注意車輛在市區道路行駛時，時速不得超過四十公里，及駕駛人應注意車
    前狀況，隨時採取必要之安全措施，而依當時之天候、道路狀況及視線，並無不
    能注意之情，竟疏未注意，以逾時速四十公里之速度行駛，於行經文中路五三八
號前時，適有同方向由涂聖傑所騎乘之腳踏車，疏未注意後方有無來車，貿然由
    外側慢車道轉至快車道欲至對街，甲○○見狀閃避不及，所駕駛之小客車右前方
    仍撞及腳踏車，涂聖傑因受高速撞擊，於彈起碰撞小客車之擋風玻璃後，跌落地
    面，因此受有頭部外傷併顏面多處擦傷、牙齒斷裂、雙手及左下肢多處擦傷、第
    三頸椎骨折等傷害，而甲○○所駕駛之自小客車則衝上中央分隔島後始停止，嗣
    桃園縣警察局桃園分局警員依通報到場處理車禍事故，甲○○對到場處理之警員
    表示其為肇事小客車之駕駛人而自首受裁判。
二、案經被害人涂聖傑之父乙○○訴由桃園縣警察局桃園分局報請臺灣桃園地方法院
    檢察署檢察官偵查起訴。
    理  由
一、訊據被告甲○○對於右揭時地駕駛自小客車肇事，致被害人涂聖傑受有傷害之事
    實，坦承不諱，核與告訴人乙○○及證人夏素娟指證情節相符，並有道路交通事
    故調查報告表、診斷證明書、照片等在卷可稽。依車禍發生後，被害人涂聖傑所
    騎乘之腳踏車橫倒在文中路由桃園往中壢方向之外側快車道上（文中路為雙向四
    線快車道，並劃分有機慢車道），而其前方二點八公尺處則散落有書包，涂聖傑
    所遺留之血跡在內側快車道中央分隔島旁，距離小客車右前方四點二公尺（距離
    腳踏車十一公尺），有道路交通事故調查報告表之現場圖及現場照片可稽，又依
    證人夏素媚證稱看到一部自小客車從最內線往安全島上衝，車子引擎蓋上有一位
    國中生，小客車直到撞到一棵樹後才停下，而那位學生就從車上摔下等語，足徵
    被告所駕駛之自小客車係在外側快車道上撞及涂聖傑所騎乘之腳踏車，涂聖傑因
    受高速撞擊彈起碰撞小客車之擋風玻璃（造成擋風玻璃受損）後，躺於引擎蓋上
    隨小客車前行，直至小客車衝上安全島停止後，始跌落地面等情，應可確定，又
    依告訴人涂勝雄所提照片二張觀之，腳踏車受撞擊後，車身左側呈內凹現象，此
    顯非係腳踏車擦撞小客車所能造成，應是小客車（車頭右前方）撞擊腳踏車所致
    ，又被告於車禍發生前均未踩煞車，為被告自承在卷，並據證人即警員沈述新到
    庭證稱現場均無煞車痕等語，亦見被告於車禍發生前未注意車前狀況，突見腳踏
    車左偏行駛，即失方寸，而未採取必要之安全措施至明，又被告於車禍發生時，
    行車速度約時速五十公里，為被告於警訊時供承在卷，則顯已超逾四十公里之速
    度限制，有超速駕駛之行為。
二、按行車速度依標誌之規定，在市區道路，時速不得超過四十公里（九十年五月三
    十日修正為五十公里）；又汽車行駛時，駕駛人應注意車前狀況，並隨時採取必
    要之安全措施。道路交通安全規則第九十三條第一項第一款、第九十四條分別定
    有明文。被告駕駛汽車自應注意上述規定，而依車禍發生當時之天候、道路狀況
    及視線，亦無不能注意之情形，竟疏未注意及此，超速行駛以致肇事，雖被害人
    涂聖傑騎乘腳踏車疏未注意後方有無來車，即貿然駛入快車道欲穿過分隔島至對
    向車道，就車禍之發生亦有過失，惟此並無解於被告應負之過失責任，本件車禍
    肇事責任經送請鑑定，亦為相同之認定，有臺灣省桃園縣區車輛行車事故鑑定委
    員會鑑定意見書一份在卷可稽，而涂聖傑因本件車禍受有頭部外傷併顏面多處擦
    傷、牙齒斷裂、雙手及左下肢多處擦傷、第三頸椎骨折等傷害，有診斷證明書在
    卷可稽，其受傷與被告之過失行為自有相當因果關係，被告過失傷害犯行，洵堪
    認定。
三、被告於車禍發生後，對於到場處理事故之警員表示其為肇事小客車之駕駛人等情
    ，為被告供承在卷，並據證人即警員沈述新到庭證述屬實，則被告於犯罪未發覺
    前自首而受裁判，應依刑法第六十二條前段規定，減輕其刑。
四、核被告所為，係犯刑法第二百八十四條第一項前段之過失傷害罪。原審依刑事訴
    訟法第四百四十九條第一項，刑法第二百八十四條第一項前段、第六十二條前段
    、第二條第一項前段、修正後刑法第四十一條第一項前段，罰金罰鍰提高標準條
    例第一條前段、第二條，判處被告有期徒刑三月，如易科罰金，以三百元折算一
    日，認事用法均無違誤，上訴意旨雖以被害人涂聖傑因被告之過失行為受有嚴重
    之傷害，目前尚未痊癒，原審僅量處被告有期徒刑三月，尚屬過輕云云，固據告
    訴人涂勝雄提出涂聖傑診斷證明書及Ｘ光片為證。惟按刑法第二百八十四條第一
    項前段過失傷害罪之法定本刑為六月以下有期徒刑、拘役或五百元以下罰金，又
    法院於科刑時應審酌一切情狀，尤應注意左列事項，為科刑輕重之標準：(一)犯罪
    之動機。(二)犯罪之目的。(三)犯罪時所受之剌激。(四)犯罪之手段。(五)犯人之生活狀
    況。(六)犯人之品行。(七)犯人之智識程度。(八)犯人與被害人平日之關係。(九)犯罪所
    生之危險或損害。(十)犯罪後之態度。刑法第五十七條亦有明文，本院審酌被告及
    被害人涂聖傑過失程度對車禍發生之原因力強弱，及被告於犯罪後自首而受裁判
    ，依法應予減輕其刑等一切情狀，認原審酌量處有期徒刑三月，允屬適當並無過
    輕情形，檢察官循告訴人之請求以原審量刑過輕為由提起上訴，並無理由，應駁
    回其上訴。
據上論斷，應依刑事訴訟法第四百五十五條之一第三項、第三百六十八條，判決如主
文。
本案經檢察官蔡孟利到庭執行職務。
中        華        民        國      九十一  年    四    月    二十四  日
                              臺灣桃園地方法院刑事第一庭
                                  審判長法官  吳  爭  奇
                                        法官  陳  永  來
                                        法官  黃  斯  偉
右正本證明與原本無異。
不得上訴。
                                      書記官  李  珈  慧
中        華       民        國      九十一   年   四   月    二十五    日
